臺灣高等法院民事判決　　　　　　　　　　　　　　　九十三年度上字第五一三號
　　上　訴　人　乙○○
　　　　　　　　甲○○
　　兼　共　同
　　訴訟代理人　丙○○
　　被　上訴人　台北銀行股份有限公司
　　法定代理人　林基源
　　訴訟代理人　陳宜君
　　　　　　　　龔驥群
右當事人間清償借款事件，上訴人對於中華民國九十三年四月十二日臺灣臺北地方法
院九十三年度訴字第七四三號第一審判決提起上訴，本院於九十三年十月二十六日言
詞辯論終結，判決如左：
    主    文
上訴駁回。
第二審訴訟費用由上訴人連帶負擔。
原判決命上訴人給付之本金及違約金減縮為本判決附表所示。
    事實及理由
一、被上訴人主張：上訴人丙○○以其餘上訴人為連帶保證人，於民國九十年三月二
    十六日向被上訴人借用新台幣（下同）七百五十萬元及一百八十九萬元，約定九
    十一年三月二十六日清償，第一筆借款利息依被上訴人所訂基本放款利率加碼年
    息百分之０‧一（訂約當時為年息百分之八‧一五）計算，第二筆借款利息依被
    上訴人所訂基本放款利率加碼年息百分之０‧四五（訂約當時為年息百分之八‧
    五）計算，嗣後被上訴人調整上開基本放款利率時，均應自調整之日起，按新利
    率加原加碼重新計算；本息遲延違約金逾期清償在六個月以內者，按上開利率百
    分之十，超過六個月者，按上開利率百分之二十計付違約金。詎上訴人丙○○屆
    期未清償本息，經被上訴人聲請拍賣抵押物後，尚欠本金二百六十四萬零三百七
    十四元及如附表所示之利息、違約金等情，爰依借貸及連帶保證之法律關係，求
    為命上訴人應連帶如數給付之判決（被上訴人於原審係請求上訴人應連帶給付二
    百六十四萬三千三百六十元及如原判決附表所示之利息、違約金，嗣於本院減縮
    聲明如上），併答辯聲明：上訴駁回。
二、上訴人則以：上訴人丙○○於借款期間皆按期繳息，嗣因經濟不景氣始無法如期
    清償。被上訴人未斟酌經濟不景氣因素，不同意上訴人丙○○續借，亦不自上訴
    人丙○○帳戶內扣款，且低價拍賣上訴人丙○○所提供擔保之抵押物，致不足清
    償全部債務，並就餘額再行追償，實難令人甘服等語，資為抗辯，併上訴聲明：
    (一)原判決廢棄。(二)被上訴人於第一審之訴及假執行之聲請均駁回。
三、被上訴人主張之前開事實，業據其提出保證書、借據及強制執行金額計算書分配
    表為証（見原審卷七至十一頁），且為上訴人所不爭執，自堪信為真實。上訴人
    雖以前開情詞置辯，惟查：系爭借款既已約定清償期為九十一年三月二十六日，
    則被上訴人於屆期後並無續借之義務，亦不得於未另有約定之情形下擅自上訴人
    丙○○帳戶內扣款；又上訴人丙○○如就其所有不動產之拍賣價格有異議，應於
    該強制執行程序中表示，茲拍賣已終結並實行分配，被上訴人自得就未受清償之
    餘額，請求上訴人清償，上訴人所辯均不足採。
四、從而，被上訴人本於借貸及連帶保證之法律關係，請求上訴人應連帶給付二百六
    十四萬零三百七十四元及如附表所示之利息暨違約金，即屬應予准許。原審就此
    部分所為上訴人敗訴之判決，核無違誤。上訴論旨指摘原判決此部分不當，求予
    廢棄改判，為無理由。
五、至兩造其餘之攻擊或防禦方法及未經援用之證據。經本院斟酌後，認為均不足以
    影響本判決之結果，自無逐一詳予論駁之必要，併此敘明。
據上論結，本件上訴為無理由，爰依民事訴訟法第四百四十九條第一項、第八十五條
第二項，判決如主文。
中　　　華　　　民　　　國　　九十三　　年　　十一 　　月   　九  　　日
                                    民事第五庭
                                        審判長法　官　張　劍　男
                                              法　官　彭　昭　芬
                                              法　官　陳　駿　璧
正本係照原本作成。
如不服本判決，應於收受送達後二十日內向本院提出上訴書狀，其未表明上訴理由者
，應於提出上訴後二十日內向本院補提理由書狀（均須按他造當事人之人數附繕本）
上訴時應提出委任律師或具有律師資格之人之委任狀；委任有律師資格者，另應附具
律師資格證書及釋明委任人與受任人有民事訴訟法第四百六十六條之一第一項但書或
第二項（詳附註）所定關係之釋明文書影本。
中　　　華　　　民　　　國　　九十三　　年　　 十一 　　月　　　十　　　日
　　　　　　　　　　　　　　　　　　　　　　　書記官　黃　　　愛
附註：
民事訴訟法第四百六十六條之一（第一項、第二項）：
對於第二審判決上訴，上訴人應委任律師為訴訟代理人。但上訴人或其他法定代理人
具有律師資格者，不在此限。
上訴人之配偶、三親等內之血親、二親等內之姻親，或上訴人為法人、中央或地方機
關時，其所屬專任人員具有律師資格並經法院認為適當者，亦得為第三審訴訟代理人
。
